【裁判字號】    88,易,528
【裁判日期】    890725
【裁判案由】    竊佔
【裁判全文】
臺灣基隆地方法院刑事判決                          八十八年度易字第五二八號
    公  訴  人  臺灣基隆地方法院檢察署檢察官
    被      告  甲○○
右列被告因竊佔案件，經檢察官提起公訴（八十八年度偵續字第二六號），本院判決
如左：
    主  文
甲○○意圖為自己不法之利益，而竊佔他人之不動產，處拘役參拾日，緩刑貳年。
    事  實
一、甲○○係坐落基隆市○○區○○段三十七之二、三十七之三地號土地暨門牌號碼
    基隆市○○路九十一號房屋（以下簡稱系爭房屋）之所有權人，明知同段三十七
    之一地號土地係中華民國所有，由隔鄰門牌號碼基隆市○○路九十三號房屋所有
    權人乙○○○向基隆市政府（起訴書記載為台灣省政府）承租使用，竟意圖為自
    己不法之利益，於民國八十七年五月間，趁整修其所有上開房屋屋頂漏水之際，
    指示不知情之工人擅自逾越屬於乙○○○上開向基隆市政府承租坐落如附圖Ｃ、
    Ｅ、Ｆ、部分所示之土地八平方公尺設置雨遮、棚架，並在雨遮、棚架下方即兩
    屋間之通道出入口加裝鐵門予以深鎖，以排除他人進入，雖經乙○○○催請拆遷
    返還，惟未獲置理，嗣甲○○於八十八年十一月間本院審理時始拆除通道出入口
    之鐵門。
二、案經被害人乙○○○訴請臺灣基隆地方法院檢察署檢察官偵查起訴。
    理  由
一、訊據被告甲○○固坦承於八十七年五月間因整修其所有門牌號碼基隆市○○路九
    十一號房屋屋頂漏水時，設置雨遮、棚架，並在與隔鄰基隆市○○路九十三號房
    屋間通道出入口裝設鐵門予以上鎖，惟矢口否認有何竊佔之犯行，辯稱：雨遮、
    棚架及通道所坐落之土地均屬其所有，並未竊佔告訴人乙○○○向基隆市政府承
    租之土地云云。惟查：（一）右揭事實，業據告訴人乙○○○指訴綦詳，復有臺
    灣省省有土地租賃契約、存證信函及被告所有系爭房屋整修前後之照片在卷可憑
    ，且經檢察官及本院至現場勘驗，製有勘驗筆錄及現場照片附卷可佐，而被告在
    中華民國所有坐落基隆市○○區○○段三十七之一地號土地內，設置雨遮、棚架
    等情，並據檢察官於八十七年十一月十八日會同基隆市信義地政事務所人員勘測
    現場屬實，有基隆市信義地政事務所八十七年十二月四日基信地所二字第六九二
    五號函附土地複丈成果圖暨八十八年十二月七日（八八）基信地所一字第七七四
    六號函附土地登記簿謄本各一份在卷足稽。（二）又被告所有坐落基隆市○○區
    ○○段三十七之二、三十七之三地號土地，係被告分別於七十五年七月二十三日
    、七十九年八月二十三日會同基隆市政府向基隆市地政事務所申請複丈後，由同
    段三十七地號土地分割而來，此有基隆市信義地政事務所八十九年四月十三日（
    八九）基信地二所字第二二二三號函附土地複丈申請書及資料足憑，被告對於土
    地之界址當知之甚詳，是被告明知坐落基隆市○○區○○段三十七之一地號土地
    非其所有，竟於八十七年五月間擅自逾越該土地設置雨遮、棚架，面積達八平方
    公尺，並在雨遮、棚架下方即兩屋間之通道出入口加裝鐵門予以深鎖，經告訴人
    乙○○○催討返還仍置之不理，客觀上足以顯示有將該部分土地置於自己實力支
    配之下，並排除他人使用之意圖甚明，所辯未竊佔告訴人乙○○○向基隆市政府
    承租之土地云云，乃卸責之詞，不足採信。本件事證明確，被告竊佔犯行應堪認
    定。
二、核被告甲○○所為，係犯刑法第三百二十條第二項之竊佔罪，應依同條第一項規
    定處斷。被告指示不知情之工人逾越告訴人向基隆市政府承租之土地設置雨遮、
    棚架，並在雨遮、棚架下方即兩屋間之通道出入口加裝鐵門，以實施排他之支配
    管領行為，為間接正犯。公訴意旨另以被告將坐落其所有系爭房屋後方供公眾使
    用之防空洞大門堵塞，不容他人進入，以供自己儲藏物品之物，亦涉有竊佔犯嫌
    云云，然經檢察官及本院勘驗結果，上開防空洞位在被告所有基隆市○○路九十
    一號房屋內，即係坐落被告所有基隆市○○區○○段三十七之二、三十七之三地
    號土地，縱被告將防空洞大門堵塞，供儲藏物品使用，亦與竊佔罪以占據他人不
    動產之構成要件不符，因公訴人認此部分與前開起訴判罪部分為實質上一罪關係
    ，爰不另為無罪之諭知。爰審酌被告犯罪之動機、目的、手段、竊佔之面積、所
    生危害、現已拆除鐵門及犯罪後態度等一切情狀，量處如主文所示之刑。末查被
    告前未曾受有期徒刑以上刑之宣告，有臺灣基隆地方法院檢察署刑案資料查註紀
    錄表及本院被告全國前案紀錄表在卷可稽，經此次起訴審判後，當能知所警惕，
    信無再犯之虞，本院所宣告之刑以暫不執行為適當，併諭知緩刑二年，以啟自新
    。
據上論斷，應依刑事訴訟法第二百九十九條第一項前段，刑法第三百二十條第二項、
第一項、第七十四條第一款，罰金罰鍰提高標準條例第一條前段，判決如主文。
本案經檢察官周啟勇到庭執行職務。
中      華      民      國      八十九      年    七    月    二十五    日
                                        臺灣基隆地方法院刑事第二庭
                                                法  官  陳  湘  琳
右正本證明與原本無異。
對於本件判決如有不服，應於收受送達後十日內，向本院提出上訴書狀，上訴於臺灣
高等法院，並按他造當事人之人數附具繕本。
                                                書記官  李  姿  穎
中      華      民      國      八十九      年    七    月    二十七    日
【附錄本判決論罪科刑法條】
  ■刑法
    第三百二十條：
    意圖為自己或第三人不法之所有，而竊取他人之動產者，為竊盜罪，處五年以下
    有期徒刑、拘役或五百元以下罰金。
    意圖為自己或第三人不法利益，而竊佔他人之不動產者，依前項之規定處斷。
    前二項之未遂犯罰之。


司法院資訊處製作；財團法人民間司法改革基金會備份。
